【裁判字號】    98,婚,192
【裁判日期】    981016
【裁判案由】    離婚
【裁判全文】
臺灣雲林地方法院民事判決               98年度婚字第192號
原      告  丁○○
訴訟代理人  劉興文律師
被      告  甲○○
                      （現於嘉義鹿草監獄執行中）
上列當事人間請求離婚事件，於98年10月2 日辯論終結，本院判
決如下：
    主      文
原告之訴駁回。
訴訟費用新臺幣仟元由原告負擔。
    事實及理由
甲、原告主張：
一、兩造於民國65年結婚，婚後育有子女丙○○、王中崎、乙○
    ○3 人，均已成年。兩造結婚後，被告從未賺錢照顧家庭，
    家計全由原告獨自負擔，並扶養3 名子女，而被告卻沈迷於
    賽鴿，其賽鴿所需之相關費用，更全向原告索取，原告苦口
    婆心相勸，被告均置不理，甚至於92年間竟販賣第一級毒品
    ，經法院判處有期徒刑13年6 月確定，現於嘉義鹿草監獄執
    行中。
二、多年來，原告對於被告之行徑，已不再存有任何希望，原告
    為維護一個家的完整，不想讓孩子在單親家庭中成長，總是
    一再忍耐，被告卻無視原告所作之努力，毫不珍惜原告之付
    出，除對家中事務漠不關心，更未盡為人父親之義務，兩造
    未同居生活已達6 年多，夫妻關係名存實亡，感情基礎已蕩
    然無存，原告只求憑己力與子女度此餘生，兩造實已無夫妻
    生活及夫妻之情，婚姻早已破碇而無回復之希望，任何夫妻
    處於同一境況，均將喪失維持婚姻之意願，實有難以維持婚
    姻之重大事由，若仍強求維持婚姻之名，而無婚姻之實，不
    僅無法改善兩造關係，徒增兩造衝突加劇，並於矛盾中歲月
    虛度，彼此傷害更深，且無復合之可能，如今子女皆已成年
    ，乃依民法第1052條第2 項之規定，請求判決離婚，並聲明
    請求離婚。
乙、被告抗辯：
一、依民法第1054條規定，對於第1052條第6 款及第10款之情事
    ，有請求權之一方，自知悉後已逾一年，或自其情事發生後
    已逾五年者，不得請求離婚。本件原告於98年4 月16日曾向
    法院提起離婚之訴，經本院於98年5 月27日以98年度婚字第
    93號判決駁回在案，基於一事不二理原則，原告不得再提起
    本件離婚訴訟。
二、我國民間有云勸合不勸離，雖然被告誤入岐途，身陷囹圄，
    以致無法盡到人夫之責，深感不對，經常反省，以求改過自
    新，早日假釋重開人生，以利好好工作補償原告，此乃被告
    唯一希望。被告入監服刑5 年來，原告一直都有來探監，被
    告還是很愛原告，被告還有一年就可以報假釋了，等被告出
    監還是可以過著幸福的日子，不希望離婚，兩造之所以分居
    6 年，是因被告在監服刑的關係等語，並聲明駁回原告之訴
    。
丙、本院判斷：
一、按民法第1052條第1 項第10款與第2 項所規定之離婚事由，
    各有不同之法律要件。原告前依民法第1052條第1 項第10款
    規定，請求離婚遭駁回確定後，再依民法第1052條第2 項之
    規定請求離婚，不違反一事不再理原則。又有民法第1052條
    第1 項以外之重大事由，難以維持婚姻者，夫妻之一方固得
    請求離婚，但其事由應由夫妻之一方負責者，僅他方得請求
    離婚，民法第1052條第2 項定有明文。惟是否有難以維持婚
    姻之重大事由，其判斷標準為婚姻是否已發生破綻而無回復
    之希望，此不可僅由原告已喪失維持婚姻意欲之主觀面加以
    認定，而應依客觀的標準，即難以維持婚姻之事實，是否已
    達於倘處於同一境況，任何人均將喪失維持婚姻希望之程度
    以決之（最高法院87年度臺上字第1304號判決參照）。
二、本件原告固主張兩造結婚後，被告從未賺錢照顧家庭，家計
    全由原告獨自負擔，並扶養3 名子女，而被告卻沈迷於賽鴿
    ，其賽鴿所需之相關費用，更全向原告索取，原告苦口婆心
    相勸，被告均置不理等情，已為被告否認。原告就此並未舉
    證以實其說。參以兩造前曾經營五金連鎖生意，出入以進口
    車代步，已為兩造所是認，顯見兩造當時經濟狀況很好，原
    告主張婚後被告從未賺錢養家，家計全由原告獨自負擔等情
    ，尚乏證據。再從證人乙○○即兩造之子證稱爸爸服刑前，
    其父母感情很好，有空時他（指被告）會與母親帶我們出去
    走走，養鴿子是爸爸的興趣，偶而有參加比賽，爸爸服刑前
    ，沒有因為錢的事爭執等語，亦無被告不負責任或不負責家
    庭經濟問題。是原告主張兩造結婚後，被告未賺錢養家照顧
    家庭，自難採信。
三、再者，原告主張被告犯有毒品危害防制條例之罪部分，最後
    經法院判處有期徒刑13年6 月確定之事實，為被告所自認，
    並有台灣高等法院被告前案紀錄表及判決書足按，此部分自
    堪信為真實。而被告入監執行期間，原告有5 年的期間，均
    有前往探監之事實，亦為原告所不否認，顯見兩造當時的情
    感，並未因被告觸犯毒品危害防制條例之罪而受影響（94年
    10月25日被告入監執行，迄至98年5 月6 日，計有84次接見
    紀錄）。原告主張被告未盡為人夫之責，兩造未同居生活已
    達6 年多，夫妻關係名存實亡，感情基礎已蕩然無存部分，
    係因被告入監執行，致夫妻分隔兩地而不能同居共同生活所
    致。原告主張其夫妻關係名存實亡，感情基礎已蕩然無存部
    分，應僅是原告個人之主觀評價，不能認任何人處於同一境
    況，均將喪失維持婚姻之意欲。
四、又夫妻之一方因故意犯罪，經判處有期徒刑逾六個月確定，
    他方得向法院請求離婚，惟有請求權之一方應於知悉之一年
    內訴請離婚，若逾此期間，即不得請求離婚，此觀之民法第
    1054條、第1052條第1 項第10款規定自明。本件被告觸犯毒
    品危害防制條例之罪，最後經法院判處有期徒刑13年6 月確
    定，並於94年10月25日入監執行，有台灣高等法院被告前案
    紀錄表及判決書可稽。而原告前於98年4 月16日曾向法院提
    起離婚之訴，經本院於98年5 月27日以98年度婚字第93號判
    決駁回確定，該離婚事件駁回之理由，為被告於94年10月25
    日入監執行，原告有84次的探監，原告迄至98年4 月16日始
    提起離婚之訴，顯逾知悉之1 年除斥期間而遭駁回，有上開
    判決附卷可稽。
五、而民法第1052條第1 項第10款與第2 項所規定之離婚事由，
    各有不同之要件，如已有上開第10款之離婚事由，亦無再依
    同條第2 項規定訴請離婚之餘地，此觀該項所定「有前項以
    外之重大事由難以維持婚姻者，夫妻之1 方得請求離婚」之
    規定至明。再者，以民法第1052條第1 項第10款之事由訴請
    離婚，依同法第1054條規定須受1 年除斥期間之限制，茍如
    已依民法第1052條第1 項第10款事由起訴離婚，其因除斥期
    間經過致訴無理由後，仍得就同一事實，再依同條第2 項規
    定訴請離婚，則除斥期間之規定將形同虛設，殊非立法本意
    。綜合上述，本件原告前既以被告犯有販賣毒品之罪遭判刑
    確定為由，認被告有民法第1052條第1 項第10款之事由，請
    求離婚，已遭駁回確定，已如上述，基於同一事實，自無再
    依同條第2 項規定訴請離婚。退而論之，原告另提起本件離
    婚之訴，所舉上開事實，亦不能認有難以維婚姻之重大事由
    ，從而，原告提起本件離婚之訴，為無理由，不應准許，應
    予駁回。
丁、訴訟費用負擔依據：民事訴訟法第78條。
中    華    民    國    98    年    10    月    16    日
                  家事法庭  法  官    林秋火
以上正本係照原本作成。
如對本判決上訴，須於判決送達後20日內向本院提出上訴狀（須
附繕本）並需繳納上訴費用新臺幣4,500元。
中    華    民    國    98    年    10    月    16    日
                            書記官    林麗娟


司法院資訊處製作；財團法人民間司法改革基金會備份。
